【裁判字號】    94,訴,1001
【裁判日期】    950509
【裁判案由】    違反毒品危害防制條例
【裁判全文】
臺灣屏東地方法院刑事判決              94年度訴字第1001號
公  訴  人  臺灣屏東地方法院檢察署檢察官
被      告  乙○○
            丙○○
上列被告等因違反毒品危害防制條例案件，經檢察官提起公訴（
94年度偵字第2947、2948號），本院判決如下：
    主  文
乙○○持有第一級毒品，處有期徒刑伍月，如易科罰金，以參佰
元折算壹日。扣案之第一級毒品海洛因壹小包（驗後淨重零點壹
柒公克、空包裝重零點貳陸公克）沒收銷燬之。
丙○○持有第一級毒品，處有期徒刑陸月，如易科罰金，以參佰
元折算壹日。扣案之第一級毒品海洛因伍小包（驗後合計淨重參
點伍壹公克、空包裝總重貳點肆伍公克）均沒收銷燬之。
    事  實
一、乙○○前因違反麻醉藥品管理條例、藥事法等案件，經法院
    分別判處有期徒刑5 年6 月、1 年，定應執行刑為有期徒刑
    6 年3 月確定，後復因違反毒品危害防制條例案件，經法院
    判處有期徒刑3 月確定，上開犯行接續執行，於民國93年1
    月19日縮短刑期假釋出監，所餘刑期付保護管束，至95年11
    月27日為縮刑期滿日，現仍在假釋期中。乙○○及丙○○間
    為朋友關係，2 人明知海洛因業經公告列為毒品危害防制條
    例第2 條第2 項第1 款之第一級毒品，不得非法持有，其2
    人仍各基於持有第一級毒品海洛因之犯意，於94年6 月9 日
    上午，在乙○○位於屏東縣屏東市○○○路118 巷28號三樓
    增建之租屋處，分別持有第一級毒品海洛因1 小包（驗後淨
    重0.17公克、空包裝重0.26公克，乙○○持有之）及5 小包
    （驗後合計淨重3.51公克、空包裝總重2.45公克、純度32.
    83％、純質淨重1.15公克，丙○○持有之）。迨於94年6 月
    9 日11時許，乙○○攜帶上開持有之海洛因1 小包，在屏東
    縣屏東市○○○路11 8巷28號樓下庭院前撥打行動電話時，
    見警騎機車前來（員警係持本院核發之搜索票前來執行搜索
    ），即反身往回走向前址樓梯前之洗衣機旁處，趁警未及注
    意之際，將持有之海洛因1 小包丟棄於站立處旁之洗衣機與
    臉盆間之地板，以逃避查緝，經員警表明執行搜索之來意後
    ，乙○○乃陪同員警持搜索票前往上址3 樓增建處執行搜索
    ，適丙○○亦在搜索處所現場，經員警請丙○○出示身上之
    物品，丙○○同意後，始自其衣服右邊口袋拿出上開海洛因
    5 小包，之後員警復在前址1 樓洗衣機與臉盆間地板處查獲
    乙○○上開海洛因毒品1 小包，且將該6 小包包裝相同（皆
    係以月曆紙包裝夾鏈袋並用橡皮筋纏綁）之海洛因扣案。
二、案經屏東縣警察局屏東分局報請臺灣屏東地方法院檢察署檢
    察官偵查起訴。
    理  由
壹、證據能力部分
    按被告以外之人於偵查中向檢察官所為之陳述，除顯有不可
    信之情況者外，得為證據；次按被告以外之人於檢察事務官
    、司法警察官或司法警察調查中所為之陳述，與審判中不符
    時，其先前之陳述具有較可信之特別情況，且為證明犯罪事
    實存否所必要者，得為證據；又按被告以外之人於審判外之
    陳述，雖不符前4 條之規定，而經當事人於審判程序同意作
    為證據，法院審酌該言詞或書面陳述作成之情況，認為適當
    者，亦得為證據。當事人、代理人或辯護人於法院調查證據
    時，知有第159 條第1 項不得為證據之情形，而未於言詞辯
    論終結前聲明異議者，視為有前項之同意，刑事訴訟法第15
    9 條之1 第2 項、第159 條之2 、第159 條之5 分別定有明
    文。查本件證人甲○○於偵訊中證述內容，依卷證所示，其
    作成狀態，並無違背其個人意思而為陳述，或其他違法取供
    之情形，且其經具結在案，被告乙○○、丙○○對此部分所
    述，於本院審理時亦不爭執其證據能力及真實性，足認並無
    顯不可信之情況，依前述同法第159 條之1 第2 項規定，自
    有證據能力。又楊蘇美蘭、林于傑於警詢中所為之指述，雖
    係審判外之陳述，然被告2 人於本院準備程序及審理時，均
    不爭執其證據能力，依前開同法第159 條之5 規定，亦有證
    據能力，合先敘明。
貳、事實認定與論罪科刑
一、訊據被告丙○○固坦承其持有上開海洛因5 小包，並自口袋
    取出該海洛因交給員警之事實，惟矢口否認有何持有第一級
    毒品海洛因之犯行，辯稱：我是在屏東市○○○路118 巷28
    號住處前的馬路上撿到的，當時我不知道那是什麼東西，我
    是要撿起來拿給乙○○看的，我不知道那是毒品海洛因云云
    ；又被告乙○○亦矢口否認有何持有第一級毒品海洛因犯行
    ，辯稱：警察在我租屋處一樓洗衣機旁查扣的海洛因1 小包
    不是我的，該處出入的人很多，我不知道是誰的云云。經查
    ：
（一）被告丙○○於上開時、地，持有前開第一級毒品海洛因5
      小包之事實，業經證人即當日執行搜索之員警甲○○於偵
      查及本院審理時證述屬實，被告丙○○對此亦不爭執，又
      被告丙○○親自交出而已扣案之白色粉末5 小包（驗後合
      計淨重3.51公克、空包裝總重2.45公克、純度32.83 ％、
      純質淨重1.15公克，丙○○持有之），經送法務部調查局
      鑑驗結果，確係第一級毒品海洛因無訛，有法務部調查局
      94年9 月7 日調科壹字第240003778 號鑑定通知書1 紙在
      卷可稽，及照片3 幀附卷可憑，則被告丙○○持有海洛因
      之事實，至為明確，可以認定。另被告丙○○雖辯稱該5
      小包海洛因係在被告乙○○上開租屋處前的馬路上撿到，
      其不知道藥粉就是毒品海洛因，只是想撿回去給被告乙○○看是什麼東西云云，然觀之被告丙○○對於拾獲上開5
      小包海洛因之地點，先於警詢時供稱係在查獲當日上午9
      時許，在被告乙○○租屋處1 樓撿到而準備問被告乙○○
      該藥粉是何物等語，後於本院審理時復改稱：毒品是當天
      在被告乙○○租屋住處前面的馬路上撿到的，我不知道那
      是什麼東西，我本來要送到警察局，結果警察就到了等語
      ，其前後供述已不一致。酌以證人甲○○於偵查及本院審
      理時證稱：我們在一樓的時候，被告丙○○在三樓看我們
      ，之後我們帶著被告乙○○到三樓搜索時，被告丙○○一
      直要離開，我們就請被告丙○○把身上的東西拿出來，起
      先她不肯，後來她才在三樓的樓梯間把身上的海洛因5 小
      包交給我們，該5 小包海洛因都是用厚的月曆紙包裝夾鏈
      袋，再用橡皮筋圈起來一情，倘如被告丙○○所言，其本
      欲將拾獲之海洛因帶至警察局，則何以員警至前開住處執
      行搜索時，被告丙○○竟急欲離開該處，且拒絕出示身上
      物品，而非主動交出其先前拾獲之海洛因。況被告丙○○
      交出之上開海洛因，經法務部調查局鑑驗結果，其驗後合
      計淨重有3.51公克（空包裝總重2.45公克），純度高達32
      .83 ％（純質淨重1.15公克），其毒品價值不斐，且其皆
      係以月曆紙包裝夾鏈袋，再用橡皮筋纏綁，毒品包裝密封
      、乾淨完善（參見屏警分刑字第00940003270 號警卷第19
      至20頁扣案毒品照片），顯非一般人在馬路上可輕易隨手
      拾得之物。由此可見，被告丙○○上開辯解，顯與事理不
      符，不可採信。被告丙○○確實知悉其持有之5 小包粉末
      係毒品海洛因之情，灼然甚明。
（二）又證人甲○○於偵訊及本院審理時證述：我們剛到被告乙○○租屋處前面的時候，被告乙○○在一樓庭院打電話（
      站立位置即屏警分刑字第00940003271 號警卷第19頁上方
      照片劃圈處），他一看到我們，就反身往後走到洗衣機旁
      （即上開警卷第19頁上方照片被告乙○○站立處），之後
      才又走出來接受我們盤查，我們在他退一、二步處的洗衣
      機與臉盆空隙間找到1 包與被告丙○○交出之毒品包裝相
      同之海洛因，該包海洛因如果不仔細看不會發現，該包海
      洛因外觀看起來很乾淨，而且搜索期間沒有其他人出入該
      處，所以我們確定該包毒品是被告乙○○持有的等情明確
      ，且在一樓查獲之白色粉末1 小包，經法務部調查局鑑驗
      結果，確係第一級毒品海洛因，有法務部調查局94年8 月
      31日調科壹字第240003779 號鑑定通知書1 紙在卷可稽，
      及照片4 幀附卷可憑。再者，果被告乙○○於員警到達其
      住處當時，身上並無持有任何毒品，其何須在發現員警前
      來時，隨即反身往回走一、二步後，才又走出來接受員警
      搜索，而員警焉有巧合在其反身退後之洗衣機與臉盆間空
      隙處查獲海洛因1 小包之理。參以員警在一樓查獲之海洛
      因，其包裝與被告丙○○交出之上開毒品包裝相同，均係
      以月曆紙包裝夾鏈袋再用橡皮筋纏綁，外觀乾淨，又被告
      丙○○於員警到達上開處所執行搜索期間，始終在上開住
      處三樓，及被告丙○○與乙○○間係同居之朋友關係（參
      見證人楊蘇美蘭於警詢中之證述）等節，可知一樓查獲之
      海洛因1 包應非為被告丙○○所丟棄，而足認該包海洛因
      確實原為被告乙○○所持有，其見員警前來，為逃避查緝
      ，情急之下，而丟藏至前開洗衣機與臉盆間之隱密處。
（三）綜上各情互核勾稽，被告乙○○、丙○○前揭所持辯解，
      顯為脫免罪責之詞，無足採信。是被告乙○○、丙○○各
      持有第一級毒品海洛因之犯行，事證明確，均堪認定。
二、查海洛因屬毒品危害防制條例第2 條第2 項第1 款所列之第
    一級毒品，核被告乙○○、丙○○非法持有海洛因之行為，
    分別係犯毒品危害防制條例第11條第1 項持有第一級毒品罪
    。爰審酌被告乙○○素行不佳（參卷附前案紀錄表），被告
    丙○○無前科，被告乙○○僅持有1 包海洛因，被告丙○○
    持有5 包海洛因，其2 人持有海洛因之數量、重量不多，所
    生危害非鉅，及犯後否認犯行之態度等一切情狀，分別量處
    如主文所示之刑，並均諭知易科罰金之折算標準。扣案之海
    洛因6 小包，其中被告丙○○持有之5 小包，驗後合計淨重
    3. 51 公克、空包裝總重2.45公克、純度32.83 ％、純質淨
    重1.15 公克；被告乙○○持有之1 小包，驗後淨重0.17 公
    克、空包裝重0.26公克，有前揭法務部調查局之鑑定通知書
    2 紙附卷可佐，均為查獲之第一級毒品，應依毒品危害防制
    條例第18條第1 項前段之規定，宣告沒收銷燬之。
據上論斷，應依刑事訴訟法第299 條第1 項前段，毒品危害防制
條例第11條第1 項、第18條第1 項前段，刑法第11條、第41條第
1 項前段，罰金罰鍰提高標準條例第2 條，判決如主文。
本案經檢察官潘國威到庭執行職務。
中    華    民    國    95    年    5     月    9     日
                  刑事第一庭    審判長法  官  潘正屏
                                      法  官  曾吉雄
                                      法  官  黃聖涵
以上正本證明與原本無異。
如不服本判決應於收受本判決送達後十日內向本院提出上訴書狀，
其未敘述上訴理由者，並得於提起上訴後十日內向本院補提理由
書狀（均須按他造當事人之人數附繕本）「切勿逕送上級法院」
中    華    民    國    95    年    5     月    15    日
                                      書記官  蘇雅慧
本案論罪科刑法條
毒品危害防制條例第11條
持有第一級毒品者，處3 年以下有期徒刑、拘役或新臺幣5 萬元
以下罰金。
持有第二級毒品者，處2 年以下有期徒刑、拘役或新臺幣3 萬元
以下罰金。
持有專供製造或施用第一、二級毒品之器具者，處1 年以下有期
徒刑、拘役或新臺幣1 萬元以下罰金。
持有毒品達一定數量者，加重其刑至二分之一，其標準由行政院
定之。


司法院資訊處製作；財團法人民間司法改革基金會備份。
